【裁判字號】    89,上易,2155
【裁判日期】    891017
【裁判案由】    竊盜
【裁判全文】
臺灣高等法院高雄分院刑事判決                  八十九年度上易字第二一五五號
    上  訴  人  台灣高雄地方法院檢察署檢察官
    上  訴  人
    即  被  告  丙○○
                甲○○
    右二人共同
    選任辯護人  侯永福律師
右上訴人因被告等竊盜等案件，不服臺灣高雄地方法院八十九年度上易字第三五四四
號中華民國八十九年十月十七日第一審判決（起訴案號：臺灣高雄地方法院檢察署八
十八年度偵字第二六二四三號），提起上訴，本院判決如左：
      主  文
原判決撤銷。
丙○○、甲○○共同損壞他人之汽車，足以生損害於他人，各處有期徒刑陸月，如易
科罰金均以參佰元折算壹日。
      事  實
一、丙○○與乙○○係鄰居，因排水溝阻塞及妨害安寧被檢舉，而對乙○○心生不滿
    ，竟與甲○○及不詳姓名綽號「阿輝」、「阿猴」二名成年男子，共同基於損壞
    乙○○之汽車之犯意聯絡，於民國八十八年十月十日凌晨一時十分許，在高雄市
    鼓山區○○○路三十七巷慢性病防治中心前之停車場，由丙○○、甲○○及「阿
    猴」三人負責把風，再由「阿輝」持不詳之鐵器，撬壞乙○○所有停放該處車牌
    號碼ＸＨ─八０九八號自用小客車左前車門門鎖，進入車內以該不詳之鐵器損壞
    該車之車頭鎖及刺壞該車之音響及面板，足以生損害於乙○○。經乙○○發覺報
    警後趕至現場，始罷手離去。
二、案經高雄市政府警察局鼓山分局移送臺灣高雄地方法院檢察署檢察官偵查起訴。
      理  由
一、訊據被告丙○○、甲○○二人均矢口否認有右揭犯行，被告丙○○辯稱：當時我
    與甲○○、「阿輝」、「阿猴」四人在慢性病防治中心聊天，後來「阿輝」、「
    阿猴」說要去小便，我仍與甲○○在慢性病防治中心旁講話，「阿輝」、「阿猴
    」二人去做什麼，我們不清楚，並沒有破壞車子云云；被告甲○○辯稱：我與丙○○在慢性病防治中心那邊講話，「阿輝」、「阿猴」去上廁所我也不知道，並
    沒有破壞車子云云。
二、經查：右揭毀損事實，業據告訴人乙○○分別於警局調查時、檢察官偵查中、原
    審及本院審理時指述明確，而被告丙○○於警局詢問時自白稱：「乙○○我認識
    ．．．彼此交往不佳，因是為了排水溝堵塞，彼此有過節。」、「破壞乙○○所
    有ＸＨ─八０九八號小自客車門鎖是乙名綽號叫『阿輝』男子，車內ＣＤ音響及
    冷氣面板卸下來也是綽號叫阿輝男子作的，我與甲○○、綽號叫『阿猴仔』男子
    在附近把風。」、「．．．是綽號『阿輝』男子自己聽了我告訴他家裡排水溝遭
    乙○○堵塞，才將冷某小自客門鎖破壞，甲○○他亦在現場把風不錯。」明確（
    見警卷八十八年十月十日偵訊筆錄）另被告甲○○於警局詢問時亦自白：「是由
    我及丙○○、綽號『阿輝』、『阿猴』男子等四人作的，車門鎖是綽號叫『阿輝
    』男子弄壞的．．．我與丙○○、綽號『阿猴』男子等人只在現場負責把風。」
    （見警卷同日偵訊筆錄），核與告訴人乙○○之上開指訴情節大體相符，並有照
    片四紙在卷可證，而告訴人乙○○於本院審理中復提出上開汽車音響一台及不詳
    鐵器斷片一片，經本院當庭勘驗結果，音響上確有刺破三洞及刮痕一個（見本院
    九十年一月十六日審判筆錄），足認被告丙○○、甲○○於於警局詢問時之自白
    ，與事實相符。至於被告丙○○、甲○○於原審所辯於警局詢問時被刑求云云，
    惟證人即警員蔡奇良於原審到庭結證：「（被告二人在刑事組制作筆錄實有無被
    人刑求？）沒有，他們在大辦公室內制作筆錄，不可能被刑求，況且已有被害人
    指認更無必要刑求。」（見原審八十九年十月三日審判筆錄）足證被告丙○○、
    甲○○於警局詢問時並無刑求情事，所辯遭刑求一節，自無可採。綜上所述，本
    件被告丙○○、甲○○毀損犯行，至為灼然，所辯並未破壞車子云云，核係事後
    卸責之詞，不足採信，事證明確，被告丙○○、甲○○犯行，均堪認定。
三、被告丙○○、甲○○夥同綽號『阿猴』、『阿輝』之不詳姓名者損壞被害人乙○○所有之自用小客車，核其等所為，係犯刑法第三百五十四條之毀損他人之物罪
    。被告丙○○、甲○○與綽號『阿猴』、『阿輝』之人有犯意聯絡及行為之分擔
    ，均為共同正犯。被告所共同毀損者雖包含被害人乙○○所有上開自用小客車左
    前車門門鎖、車頭鎖、音響及面板，惟汽車為一物，上開毀損行為係接續進行，
    自屬實質上一罪。又起訴書所犯法條部分雖未引用刑法第三百五十四條，惟已於
    起訴書之犯罪事實欄載明被告共同毀損之事實，應屬已經起訴，本院自得予以審
    判。至於起訴書之犯罪事實欄，雖未敘及被告毀損車頭鎖、音響及面板，惟與起
    訴部分既屬實質上一罪，本院自得併予審究。
四、原審認被告丙○○、甲○○罪證明確，予以論罪科刑，固非無見。然查(一)本件被
    告意在毀損，尚難證明其等有竊盜犯行（詳後述），原判決論以加重竊盜未遂，
    容有未洽；(二)被告等所共同毀損上開汽車除左前車門門鎖外，尚包括車頭鎖、音
    響及面板，原判決僅認定毀損上開汽車除左前車門門鎖，亦有未洽。檢察官循告
    訴人之請求以原審量刑過輕、被告等否認毀損犯罪，而提起上訴，雖無理由，惟
    被告等否認竊盜犯行而提起上訴部分，為有理由。至於原判決有(二)部分之不當，
    雖未據指摘，惟原判決既有可議，自應由本院予以撤銷改判。爰審酌被告丙○○
    、甲○○僅因細故而損壞被害人之汽車，犯後猶飾詞置辯，迄未與被害人和解賠
    償損害，及其犯罪之手段，品性、生活狀況、智識程度、犯罪所生之損害等一切
    情狀，各量處有期徒刑六月，並諭知如易科罰金均以參佰元折算壹日。至被告犯
    罪所用之不詳鐵器一支，並未扣案（僅扣得不詳鐵器斷片一片），惟不能證明為
    被告所有，且復非屬違禁物，依法自不得宣告沒收，附此敘明。
五、公訴意旨另略以：被告丙○○、甲○○夥同不詳姓名綽號「阿輝」、「阿猴」二
    名男子，共同意圖為自己不法之所有，於八十八年十月十日凌晨一時十分許，在
    高雄市鼓山區○○○路三十七巷慢性病防治中心前之停車場，由丙○○、甲○○
    二人負責把風，再由「阿猴」、「阿輝」持不詳之鐵器，下手竊取被害人乙○○
    所有停放該處車牌號碼ＸＨ─八０九八號自用小客車內之音響、冷氣，於動手拔
    取時，為乙○○發覺、制止，致未得手。因認被告丙○○、甲○○另涉有刑法第
    三百二十一條第一項第二款、第四款、第二項之加重竊盜未遂罪嫌。惟按犯罪事
    實應依證據認定之，無證據不得推定其犯罪事實，刑事訴訟法第一百五十四條定
    有明文。查本件告訴人乙○○固始終指稱被告等涉有共同加重竊盜未遂罪嫌，惟
    依告訴人乙○○於警局調查時所稱：「八十八年十月十日零時三十分左右，我在
    自宅（鼓山二路三七巷八十弄十九之六號）聽到鄰居丙○○告訴他朋友說經常遭
    人檢舉其妨害安寧，而他朋友說把檢舉人的汽車破壞，就不會再檢舉了，於是我
    就留意他們的舉止．．．」（見警卷八十八年十月十日偵訊筆錄）顯見被告丙○○、甲○○與綽號『阿猴』、『阿輝』之不詳姓名所事先謀議者，係損壞被害人
    乙○○所有之自用小客車，並未談及竊盜情形，本難認被告等對於竊盜部分亦有
    犯意聯絡，而參諸告訴人乙○○所有上開自用小客車被損壞部分包括左前車門門
    鎖、車頭鎖、音響及面板，以常情而言，如係意在竊車或車內之音響、冷氣，自
    無庸以不詳之鐵器將之損壞，益足認被告丙○○、甲○○並無共同加重竊盜未遂
    之犯行。況綽號『阿輝』者於毀損之外，如有另行起意行竊，事先既無犯意聯絡
    ，亦僅屬綽號『阿輝』者之個人行為，不能以之即認被告丙○○、甲○○有共同
    加重竊盜未遂之犯行。此外，復無其他證據足以證明被告丙○○、甲○○有共同
    加重竊盜未遂之犯行，不能證明其等此部分犯罪，本應為無罪之諭知，惟依公訴
    意旨，此部分如成立，與前開論罪科刑部分有方法結果之牽連關係，屬裁判上之
    一罪，依審判不可分之原則，爰不另為無罪之諭知，併予敘明。
據上論結，應依刑事訴訟法第三百六十九條第一項前段、第三百六十四條、第二百九
十九條第一項前段、刑法第二十八條、刑法第三百五十四條、第四十一條、罰金罰鍰
提高標準條例第一條前段、第二條，判決如主文。
本案經檢察官沈紹嘉到庭執行職務。
中    華    民    國      九十      年       一       月   三十   日
                              臺灣高等法院高雄分院刑事第三庭
                                  審判長法官  莊秋桃
                                        法官  莊崑山
                                        法官  陳中和
右正本證明與原本無異。
不得上訴。
                                      書記官  梁美姿
中    華    民    國      九十      年       二       月    一    日
附錄本判決之論罪法條：
刑法第三百五十四條
毀棄、損壞前二條以外之他人之物或令致不堪用，足以生損害於公眾或他
人者，處二年以下有期徒刑、拘役或五百元以下罰金。
                                                                  Ｊ


司法院資訊處製作；財團法人民間司法改革基金會備份。
